【裁判字號】    89,判,1366
【裁判日期】    890504
【裁判案由】    營利事業所得稅
【裁判全文】
行  政  法  院  判  決                          八十九年度判字第一三六六號
    原      告  煜林鋼鐵股份有限公司
    代  表  人  甲○○
    被      告  財政部臺灣省南區國稅局
右當事人間因營利事業所得稅事件，原告不服行政院中華民國八十八年四月八日台八
八訴字第一三八五二號再訴願決定，提起行政訴訟。本院判決如左︰
    主  文
原告之訴駁回。
    事  實
緣原告八十四年度營利事業所得稅結算，列報全年所得額新台幣（下同）三、一四二
、九四二元，經被告機關核定全年所得額一九、五三四、三八○元。原告對申報利息
支出中三、九一五、一三三元核定轉列土地成本遞延費用暨申報其他損失中員工資遣
費七、五九五、一○九元轉列薪資支出部分不服，經提起復查，未獲變更，提起訴願
，復遭決定駁回。經向行政院提起再訴願決定就利息支出部分予以撤銷，著由被告機
關另為適法之處分，其餘部分之再訴願駁回。原告猶不服，復就前開其他損失中之員
工資遣費轉列薪資支出部分提起本件行政訴訟。茲摘敘兩造訴辯意旨於次：
原告起訴意旨略謂︰一、按「薪資所得：凡公、教、軍、警、公私事業職工薪資及提
供勞務者之所得：一、薪資所得之計算，以在職務上或工作上取得之各種薪資收入為
所得額。二、前項薪資包括：薪金、俸給、工資、津貼、歲費、獎金、紅利、各種補
助費及按月或按年分期給付之退休金或養老金。．．．。」為所得稅法第十四條第一
項第三類所規定。次按「一、所稱薪資總額包括：薪金、俸給、工資、津貼、獎金、
退休金、退職金、養老金、資遣費、按期定額給付之交通費及膳宿費、各種補助費及
其他給與。」復為營利事業所得稅查核則第七十一條第一項所規定。可知薪資總額
包括資遣費為法所明定。惟本案系爭資遣費七、五九五、一○九元並非屬營業費用項
下之薪資支出，被告機關以資遣費屬營業費用項下，實有錯誤。蓋營利事業所得稅查
核則第五章第二節「各項費用之查核」非專指營業費用項下之薪資而言，應依其性
質歸屬之。二、依商業會計法第一條、第二條第二項之規定及經濟部八十七年七月二
十七日經（八七）商字第八七二一七九八八號函釋，商業會計法第二條第二項所稱之
「一般公認會計原則」包括財團法人中華民國會計研究發展基金會財務會計則委員
會所公布之各號財務會計則公報及其解釋、國際會計原則、會計學理及權威機構發
布之會計文獻等，其適用次序依序為財務會計則公報、公報解釋、國際會計原則、
會計學理及權威機構發布之會計文獻。因此依財團法人中華民國會計研究發展基金會
七十六年七月十日（七六）基秘字第○六七號函釋：「公司決定結束某部門之營業時
，員工資遺費之認列時點：（一）依據一般公認會計原則處分部門之損益，應於衡量
日（亦即正式決定處分之日）加以衡量，如有處分損失應立即承認，如有處分利益則
應等到實現時承認。（二）處分損益包括兩部分（１）處分期間之營業損益（２）直
接處分損益，包括出售資產之損失或利得、員工資遣費、法律費用及其他因處分該部
門而發生之費用。」依此可確知員工資遺費之認列時點，係正式決定處分（停止營業
）之日。因原告於八十四年正式決定公司無法繼續經營及應停止營業，才會在八十四
年即資遣全部員工，並陸續處分資產後（因依法令規定停業即無法購買統一發票並處
分資產），自八十五年六月三十日停業迄今，已無能力再復業。且依上開函釋，員工
資遺係屬停業部門處分項下之薪資支出，並非查核則第七十一條第一項規定之薪資
範疇。再依證券發行人財務報告編製則所附損益表之格式，停業部門損益項下之處
分損益，係置於營業外費用之下方，並非屬於營業費用之範疇，而原告申報八十四年
度營利事業所得稅時，因被告所印製之申報書並未有停業部門處分損益欄，是以列入
非營業費用之其他損失項下申報，乃符合一般公認會計原則之意旨。三、依照會計學
之定義，其與獲取營業收入直接相關之成本及費用應列為營業成本，其與獲取營業收
入間接相關之費用則列入營業費用，其與獲取營業收入無關之支出，則列為非營業支
出項下。原告因無法繼續營業，為了顧及員工多年努力的付出所給付之員工資遣費，
不論就短期或長期而言，並無法直接或間接增加營業收入，不具未來經濟效益，非屬
營業成本及營業費用之範疇，正如員工紅利及董監事酬勞屬薪資支出性質，惟係盈餘
分配項目，且非經常性之重大支出，應列為非營業支出之其他損失項下。四、綜上所
述，原告列報之員工資遣費係屬查核則第七十一條第一項規範之薪資支出，而依商
業會計法及一般公認會計原則之會計處理，應列入非營業支出項下之其他損失或停業
部門之處分項下申報，原告列入非營業費用之其他損失項下申報，應屬正確。被告擅
將其核定轉列營業費用薪資支出項下，違反商業會計法及一般公認之會計原則，自非
合法。復查、訴願、再訴願決定竟未予糾正，請併予撤銷，以維原告權益。
被告答辯意旨略謂︰一、按「薪資所得：凡公、教、軍、警、公私事業職工薪資及提
供勞務者之所得：一、薪資所得之計算，以在職務上或工作上取得之各種薪資收入為
所得額。二、前項薪資包括：薪金、俸給、工資、津貼、歲費、獎金、紅利、各種補
助費及按月或按年分期給付之退休金或養老金。．．．。」為所得稅法第十四條第一
項第三類所規定。次按「一、所稱薪資總額包括：薪金、俸給、工資、津貼、獎金、
退休金、退職金、養老金、資遣費、按期定額給付之交通費及膳宿費、各種補助費及
其他給與。」復為營利事業所得稅查核則第七十一條第一項所規定。二、原告起訴
主張依會計學之定義，其與獲取營業收入直接相關之成本及費用應列為營業成本，其
與獲取營業收入間接相關之費用則列入營業費用，其與獲取營業收入無關之支出，則
列為非營業支出項下，其因無法繼續營業，為了顧及員工多年努力的付出所給付之員
工資遣費，不論就短期或長期而言，並無法直接或間接增加營業收入，不具未來經濟
效益，非屬營業成本及營業費用之範疇，正如員工紅利及董監事酬勞屬薪資支出性質
，惟係盈餘分配項目，且非經常性之重大支出，應列為非營業支出之其他損失項下等
語。本案前經向高雄縣稅捐處岡山分處查證函復，原告係於八十五年九月二十四日申
請自八十五年六月二十日至八十六年六月十九日暫停營業一年，迄未申請復業，據瞭
解尚未申請註銷公司登記及辦理清算，以其發放資遣費年度仍為營業存續期間，基於
業務需要所為營運決策所發生之費用，非如原告所稱與當期營業收入無關，所主張不
足採，被告依首揭規定就系爭資遣費予以轉列薪資費用項下，於法並無不合，請駁回
原告之訴。
    理  由
一、按「薪資所得：凡公、教、軍、警、公私事業職工薪資及提供勞務者之所得：一
    、薪資所得之計算，以在職務上或工作上取得之各種薪資收入為所得額。二、前
    項薪資包括：薪金、俸給、工資、津貼、歲費、獎金、紅利、各種補助費及按月
    或按年分期給付之退休金或養老金。．．．。」為所得稅法第十四條第一項第三
    類所規定。次按「一、所稱薪資總額包括：薪金、俸給、工資、津貼、獎金、退
    休金、退職金、養老金、資遣費、按期定額給付之交通費及膳宿費、各種補助費
    及其他給與。」復為營利事業所得稅查核則第七十一條第一項所規定。本件原
    告八十四年度營利事業所得稅結算，列報全年所得額三、一四二、九四二元，經
    被告機關核定全年所得額一九、五三四、三八○元，原告對申報其他損失中員工
    資遣費七、五九五、一○九元轉列薪資支出部分不服，主張營利事業所得稅查核
    則第五章第二節「各項費用之查核」非專指營業費用項下之薪資而言，應依其
    性質歸屬之。再依商業會計法第一條、第二條第二項之規定及經濟部八十七年七
    月二十七日經（八七）商字第八七二一七九八八號函釋，商業會計法第二條第二
    項所稱之「一般公認會計原則」包括財團法人中華民國會計研究發展基金會財務
    會計則委員會所公布之各號財務會計則公報及其解釋、國際會計原則、會計
    學理及權威機構發布之會計文獻等，其適用次序依序為財務會計則公報、公報
    解釋、國際會計原則、會計學理及權威機構發布之會計文獻。因此依財團法人中
    華民國會計研究發展基金會七十六年七月十日（七六）基秘字第○六七號函釋：
    「公司決定結束某部門之營業時，員工資遺費之認列時點：（一）依據一般公認
    會計原則處分部門之損益，應於衡量日（亦即正式決定處分之日）加以衡量，如
    有處分損失應立即承認，如有處分利益則應等到實現時承認。（二）處分損益包
    括兩部分（１）處分期間之營業損益（２）直接處分損益，包括出售資產之損失
    或利得、員工資遣費、法律費用及其他因處分該部門而發生之費用。」依此可確
    知員工資遺費之認列時點，係正式決定處分（停止營業）之日，因原告於八十四
    年正式決定公司無法繼續經營及應停止營業，才會在八十四年即資遣全部員工，
    並陸續處分資產後（因依法令規定停業即無法購買統一發票並處分資產），自八
    十五年六月三十日停業迄今，已無能力再復業。且依上開函釋，員工資遺係屬停
    業部門處分項下之薪資支出，並非查核則第七十一條第一項規定之薪資範疇。
    再依證券發行人財務報告編製則所附損益表之格式，停業部門損益項下之處分
    損益，係置於營業外費用之下方，並非屬於營業費用之範疇，而原告申報八十四
    年度營利事業所得稅時，因被告所印製之申報書並未有停業部門處分損益欄，是
    以列入非營業費用之其他損失項下申報，乃符合一般公認會計原則之意旨。且依
    照會計學之定義，其與獲取營業收入直接相關之成本及費用應列為營業成本，其
    與獲取營業收入間接相關之費用則列入營業費用，其與獲取營業收入無關之支出
    ，則列為非營業支出項下，其因無法繼續營業，為了顧及員工多年努力的付出所
    給付之員工資遣費，不論就短期或長期而言，並無法直接或間接增加營業收入，
    不具未來經濟效益，非屬營業成本及營業費用之範疇，正如員工紅利及董監事酬
    勞屬薪資支出性質，惟係盈餘分配項目，且非經常性之重大支出，應列為非營業
    支出之其他損失項下等語。
二、經查，營利事業因停業（歇）業支出之資遺費原非屬正常營業期間之支出，如歸
    屬為「其他損失」，原無不合。惟依營利事業所得稅查核則第七十一條第一項
    之規定，資遣費既已列示為「薪資總額」，既非屬同則第一百零三條第一款規
    定所屬範圍內之項目，而薪資支出於原告營業期間，自屬獲取營業收入直接相關
    之成本費用。被告機關逕將資遺費轉列營業費用之「薪資支出」科目，自屬正辦
    。雖原告因簽證申報，被告機關依財政部所頒同業利潤標核定營業淨利，故未
    能依同則第六十一條規定將製造成本之人工費用及營業費用之薪資支出，分別
    歸屬該科目認列，亦無違商業會計法之相關規定及會計原理。又本件原告係於八
    十五年九月二十四日申請自八十五年六月二十日至八十六年六月十九日暫停營業
    一年，迄未申請復業，亦未申請註銷公司登記及辦理清算乙節，為原告所不爭執
    ，其發放資遣費年度仍為營業存續期間，基於業務需要所為營運決策所發生之費
    用，非如原告所稱與當期營業收入全然無關。至於原告所舉財團法人中華民國會
    計研究發展基金會七十六年七月十日（七六）基秘字第○六七號函釋係就公司營
    業期間決定結束某部門之營業時，究應以何時點認列員工資遺費，所為之釋示，
    與本件之案情不同，原無從比附。
三、綜前所述，被告依首揭規定就系爭資遣費予以轉列薪資費用項下，於法並無不合
    ，一再訴願決定遞予維持，亦稱妥適。本件原告起訴論旨難謂有理由，應予駁回
    。
據上論結，本件原告之訴為無理由，爰依行政訴訟法第二十六條後段，判決如主文。
中    華    民    國     八十九      年      五      月       四        日
                    行 政 法 院 第 一 庭
                                審 判 長 評  事      黃  綠  星
                                         評  事      藍  獻  林
                                         評  事      黃  璽  君
                                         評  事      廖  宏  明
                                         評  事      鄭  忠  仁
右  正  本  證  明  與  原  本  無  異
                                         法院書記官  陳  春  木
中    華    民    國     八十九      年      五      月       四        日


司法院資訊處製作；財團法人民間司法改革基金會備份。
